【裁判字號】    97,抗,264
【裁判日期】    970229
【裁判案由】    假扣押
【裁判全文】
臺灣高等法院民事裁定                   97年度抗字第264號
抗  告  人  甲○○
抗告人因與相對人間假扣押事件，對於中華民國96年12月3日臺
灣臺北地方法院96年度裁全字第14518號所為裁定提起抗告，本
院裁定如下：
    主  文
原裁定廢棄。
相對人於原法院之聲請駁回。
聲請及抗告費用由相對人負擔。
    理  由
一、抗告意旨以：抗告人與相對人及訴外人張永禎共有臺北市○
    ○區○○段 480-1地號土地（下稱系爭土地），經相對人乙
    ○○○以抗告人逾應有部分使用收益，於民國（下同）96年
    2月1日向臺灣臺北地方法院訴請求返還不當得利，並於96年
    11月30日聲請對抗告人就系爭土地應有部分為假扣押，經原
    法院以96年度裁全字第14518 號裁定准予假扣押。然抗告人
    自起訴迄今，從未將名下財產移轉或設定負擔，是抗告人並
    無脫產之虞甚明，相對人所提系爭土地上停放數部汽車之照
    片，就不能強制執行或甚難執行之虞而言，實風馬牛不相及
    。相對人另稱抗告人率其屢次催討均置之不理，且有所謂退
    租情事足認對系爭土地搬移隱匿等事由，更是論證鬆散，前
    後邏輯不一，難謂與假扣押原因及必要性等要件相合。另相
    對人之夫蔡清龍於94年間，與他人共同槍擊抗告人父女，經
    法院判處有期徒刑6年8月確定，抗告人提起附帶民事訴訟請
    求損害賠償，亦經鈞院判決蔡清龍應賠償新台幣 （下同）
    1,222,314 元本息確定，抗告人雖向台灣板橋地方法院聲請
    強制執行，惟因蔡清龍前以蓄意脫產予其子而執行未果，抗
    告人乃向台灣士林地方法院另訴請其子返還不動產與蔡清龍
    後，再聲請執行，是抗告人仍有前揭債權積極訴訟處理中，
    何須脫產？更遑論有脫產之虞，而相對人提起本件假扣押聲
    請，挾怨報復之嫌，彰彰甚明。原審率予裁定准予假扣押，
    應有不當，爰依法提起抗告，以資救濟。
二、按請求及假扣押之原因應釋明之，前項釋明如有不足，而債
    權人陳明願供擔保或法院認為適當者，法院得定相當之擔保
    ，命供擔保後為假扣押；釋明事實上之主張者，得用可使法
    院信其主張為真實之一切證據，民事訴訟法第526條第1項、
    第2項及第284條前段，分別定有明文。所謂假扣押之原因，
    即債務人有日後不能強制執行或甚難執行之虞，或應在外國
    為強制執行者，同法第 523條亦有明定。是債權人就請求及
    假扣押之原因，即因請求標的之現狀變更，有日後不能強制
    執行，或甚難執行之情事，如債務人浪費財產、增加負擔，
    或就財產為不利益處分，將成為無資力之狀態，或將移往遠
    地、逃匿無蹤、隱匿財產等，應提出可使法院信其主張為真
    之證據釋明之，必待釋明有所不足，而債權人陳明願供擔保
    以補釋明不足，始得准為假扣押。倘債權人未為任何釋明，
    縱陳明願供擔保，其假扣押之聲請自仍不應准許。又釋明其
    事實上之主張時，應同時提出供法院隨時進行調查之證據，
    否則法院無限期命補正之必要（ 最高法院19年抗字第232號
    判例、同院75年度台抗字第453號裁定意旨及同院94 年度台
    抗字第665 號裁定意旨參照）。
三、經查，相對人請求就系爭土地為假扣押，固據提出土地謄本
    、複丈成果圖及系爭土地上停場照片為證，惟就假扣押之原
    因，相對人並未予釋明。至其以抗告人與承租人辦理退租手
    續，泛稱債務人有搬移隱匿財產，致日後不能強制執行之虞
    云云，然對於抗告人有何浪費財產、增加負擔、就財產為不
    利益處分致陷入無資力狀態，或逃匿遠方或隱蔽財產等甚難
    執行之虞等情事，則未據相對人提出其他能即時調查之證據
    ，僅空言抗告人正欲辦理移轉系爭土地應有部分脫產云云，
    自難認相對人已提出可使法院信其主張為真實之假扣押原因
    證據，難謂已盡釋明之責，自不得以其願供擔保而補其不足
    。況相對人既主張抗告人逾系爭土地應有部分出租停車收益
    ，復主張抗告人辦理退租回復原狀之舉係圖脫產，亦相矛盾
    ，更遑論抗告人所言現正積極提起訴訟，處理相對人之夫槍
    擊抗告人之侵權行為賠償脫產事宜，亦非全然無據。是原裁
    定准許相對人對抗告人為本件假扣押之聲請，尚嫌速斷，究
    有未合。抗告人執前開意旨，指摘原裁定不當，求予廢棄，
    非無理由，自應由本院予以廢棄，爰改判如主文第2項所示
    。
四、據上論結，本件抗告為有理由，爰裁定如主文。
中    華    民    國    97    年    2    月    29    日
                    民事第五庭
                        審判長 法  官 魏麗娟
                               法  官 蔡芳齡
                               法  官 梁宏哲
正本係照原本作成。
本裁定除以適用法規顯有錯誤為理由，並經本院許可外，不得再
抗告。如提起再抗告，應於收受後10日內委任律師為訴訟代理人
向本院提出再抗告狀。並繳納再抗告費新台幣１千元。
中    華    民    國    97    年    3     月    3     日
                               書記官 廖麗蓮


司法院資訊處製作；財團法人民間司法改革基金會備份。
